臺灣彰化地方法院刑事判決　　　　　　　 98年度易字第598號
公　訴　人　臺灣彰化地方法院檢察署檢察官
被　　　告　陳阿溪
選任辯護人　洪主雯　律師
上列被告因贓物案件，經檢察官提起公訴（97年度偵字第9482號
、98年度偵字第2464、2707、3150號），本院判決如下：
    主  文
陳阿溪所犯如附表一所示之罪，各處如附表一所示之刑；應執行
有期徒刑壹年貳月，如易科罰金，以新臺幣壹仟元折算壹日。緩
刑年。
    犯罪事實
一、陳阿溪係「盈勝浪板企業社」（址設彰化縣線西鄉○○村○
    ○路○段56號）之負責人，經營金屬結構製造之買賣及搭建
    鐵皮屋或工廠之事業，竟基於故買贓物之犯意，分別於附表
    一所示之時間、地點，明知葉庚南、洪瑞瞬等人（所涉詐欺
    部分，業已審結）向其兜售如附表一所示之建材，均係葉庚
    南、洪瑞瞬等人施用詐術所騙得，猶分別以如附表一所示之
    價格而購買之。
二、案經洪永華、黃邦旭、黃英仁、李承學、莊和財訴由彰化縣
    警察局鹿港分局、和美分局報請臺灣彰化地方法院檢察署檢
    察官偵查起訴。
    理  由
壹、證據能力：
一、按被告以外之人於審判外之言詞或書面陳述，除法律有規定
    者外，不得作為證據，刑事訴訟法第159 條第1 項定有明文
    。證人黃英仁、李承學、莊和財、共同被告洪瑞瞬、葉庚南
    、張詠翔於警詢中所為之陳述，均屬審判外之陳述，依首揭
    法條規定，原則上亦無證據能力。然被告以外之人於審判外
    之陳述，雖不符刑事訴訟法第159 條之1 至之4 之規定，而
    經當事人於審判程序同意作為證據，法院審酌該言詞陳述或
    書面陳述作成時之情況，認為適當者，亦得為證據。當事人
    、代理人或辯護人於法院調查證據時，知有第159 條第1 項
    不得為證據之情形，而未於言詞辯論終結前聲明異議者，視
    為有前項之同意，此刑事訴訟法第159 條之5 亦定有明文。
    本件被告陳阿溪及其辯護人於本院準備程序中對證據能力亦
    不爭執，且至言詞辯論終結前，就前開證人等陳述之證據能
    力亦未聲明異議。再前開證人等之陳述，未經被告及其等之
    辯護人等主張有何非出於自由意志之情形，是本件認為容許
    其陳述之證據能力，亦無不當，應依刑事訴訟法第159 條之
    5 之規定，認前開證人等上開之證述具有證據能力。
二、次按，被告以外之人於偵查中向檢察官所為陳述，除顯有不
    可信之情況者外，得為證據，刑事訴訟法第159 條之1 第2
    項定有明文。偵查中對被告以外之人（包括證人、鑑定人、
    告訴人、被害人及共同被告等）所為之偵查筆錄，或被告以
    外之人向檢察官所提之書面陳述，性質上均屬傳聞證據。惟
    現階段刑事訴訟法規定檢察官代表國家偵查犯罪、實施公訴
    ，依法其有訊問被告、證人及鑑定人之權，證人、鑑定人且
    須具結，而實務運作時，檢察官偵查中向被告以外之人所取
    得之陳述，原則上均能遵守法律規定，不致違法取供，其可
    信度極高，職是，被告以外之人前於偵查中已具結而為證述
    ，除反對該項供述得具有證據能力之一方，已釋明「顯有不
    可信之情況」之理由外，不宜以該證人未能於審判中接受他
    造之反對詰問為由，即遽指該證人於偵查中之陳述不具證據
    能力。本件證人黃英仁、李承學、莊和財及共同被告洪瑞瞬
    、葉庚南、張詠翔分別以證人身分於檢察官偵查中所為之陳
    述，被告及其辯護人均未曾提及檢察官在偵查時有不法取供
    之情形，亦未釋明上開證人等之供述有顯不可信之情況，依
    上說明，其等於偵查中之證言自具有證據能力，併予敘明。
三、又按，證據能力乃指證據資料是否有資格提出於法庭上，作
    為審理時證據調查之對象，而所謂證據證明力，則指證據在
    具有證據能力前提下，依證據調查之結果，具有實質之證據
    價值而言；是以，證據必須具有證據能力，始得作為證據調
    查之對象，進而判斷證明力之有無。辯護人雖為被告辯護稱
    ，證人黃英仁於偵查中之證述乃臆測之詞，沒有證據能力乙
    節，然查，證人之證述是否為臆測之詞，其意即指證人所述
    是否合於真實，而與事實是否相符本為法院應調查之事項，
    以決定是否採為認定有罪或無罪之證據，自為證據證明力，
    而非證據能力之問題，辯護人所辯尚屬無稽。
貳、實體部分：
一、訊據被告固坦承確實有向葉庚南、洪瑞瞬分別以附表一所示
    之金額，購買如附表一所示之建築材料等情，惟矢口否認有
    何故買贓物之犯行，於本院準備程序中辯稱：犯罪事實一(三)
    、(五)、(六)是葉庚南跟伊聯絡的，葉庚南說他有一批貨，尺寸
    不合要賣，兩人認識十幾年，伊認為葉庚南不會騙伊，而且
    ，平常遇到尺寸不合這種情形，賣家來找伊，伊也會用七折
    的價格買進來，賺取一點利潤；犯罪事實一(七)的部分，是洪
    瑞瞬來找伊，說他在五股有一個工程，說有一個家具行被火
    燒掉要重蓋，房子蓋好了，剩下有一些材料要賣，伊就答應
    跟他買云云。
二、經查：
  (一)被告確有於附表一編號一至三所示之時間、地點，以附表一
    編號一至三所示之金額，向葉庚南購買附表一編號一至三所
    示之建築材料，及於附表一編號四所示之時間、地點，以附
    表一編號四所示之金額，向洪瑞瞬購買附表一編號四所示之
    建築材料之事實，迭據被告於警詢、檢察官偵查中及本院審
    理時坦承不諱，核與證人葉庚南、洪瑞瞬證述之情節，大致
    相符，並有卷附盈勝浪板企業社之公司支出明細為證（見97
    年度偵字第9482號卷一第79頁反面至第82頁），此部分被告
    之自白，堪信為真實。
  (二)被告雖以前揭情詞置辯，然查，證人黃英仁於本院審理時具
    結證稱：「（問：提示義鎰建材發貨單，內容為何？【提示
    並告以要旨】？）葉庚南他們來訂貨，他們是以口頭訂貨的
    ，他們口頭訂貨之後，我就寫在出貨單上面，我是將尺寸及
    數量寫在出貨單上面，43×36的意思是指4.3 台尺×3.6 台
    尺的氣密鋁窗；這是一般鐵皮屋通用的尺寸的氣密鋁窗，是
    兩片式對開的氣密鋁窗，有格柵的防盜功能，氣密鋁窗1 組
    的單價大約每組是新臺幣【下同】1400元。（問：每組1400
    元的單價是中等價還是高價？）這算是便宜的，但還有更便
    宜的價錢，最便宜的大約1100元到1200元左右，這要看配件
    ，還有功能來判斷；我的氣密鋁窗有一點專利，價錢不算高
    ，我的價錢算是中間偏便宜，如果以市面上一般的行情，算
    是最熱賣的商品，也是市場接受度最高的產品。（問：氣密
    鋁窗130 組要多少車才能載運？）用1 台大貨車就可以載運
    ，這130 組的氣密鋁窗算是小品牌，上面沒有標示品牌生產
    廠商。一般的鋁料公司沒有創立品牌，但是有公司，我賣1
    個1400元算便宜，如果是同樣的規格，鵝牌、強牌外面要賣
    4 、5000元以上。（問：你的氣密鋁窗130 組，是否可以用
    每組800 元的價錢買得到？）買不到。我們進貨價錢也不只
    這樣，我們每組最高獲利200 元，不可能有600 元的獲利，
    絕對不可能以800 元買到。（問：市場上品質最差的氣密鋁
    窗，有沒有可能以800 元買得到？）如果我們經銷商以大量
    進貨，且沒有格柵才有可能買得到。（問：ST門是何意？）
    ST門是不銹鋼門，右是指右開，左是左開；90×200 的意思
    是指90公分×200 公分，價格每個大約2600元。（問：130
    組氣密鋁窗及15組ST門，在你的經驗，可以組成多大的鐵皮
    屋？）這要看設計師的設計，這一般大約要有500 坪以上的
    廠房才需要這麼多的門窗。（問：有沒有人跟你買門窗後，
    會變成餘材然後退貨？）很少，都是廠房蓋好之後才載去的
    ，先有浪板，才會叫門窗，不太可能有面積縮減，訂貨變成
    餘材而退貨，就算有業主要縮減面積，也會先做好鋼構，才
    叫門窗，不可能有先叫門窗而被業主裁減的情形；我十幾年
    不曾遇到這樣過。我十幾年都是業主鋼構做好，我門窗送到
    馬上裝上去，因為業主也怕門窗放在地上，會被偷走。（問
    ：你的門窗看起來是否像是餘材？）我的門窗都是全新的，
    工廠做好就馬上載走，門還有塑膠包著，不可能是餘材。（
    問：如果有人訂貨後，要取消訂單，你都如何處理？）因為
    我賣的建材是通用的材料，這家不買我還可以賣別家，所以
    如果取消訂單，就沒有這個交易，如果對方已經付錢，我會
    全額退費，我不扣訂金，也不扣任何費用，我沒有在意這點
    損失。（問：義鎰建材行所賣出去的建材，能不能看得出來
    是義鎰建材行所售出？）窗戶本身有不同的專利，我賣這個
    窗戶的底座是有專利的，當時我賣的窗戶下台是有專利的，
    彰化、南投地區只有我在賣，如果看到門窗的底座，一般業
    界就知道是我賣出去的。（問：按照起訴書認定的，陳阿溪
    係以139000元價格購入如97年度偵字第6027號卷第15頁所示
    的建材，是否遠低於市場行情？【提示並告以要旨】）這批
    貨當時是23萬多元，他開一張票25萬元，溢付1 萬多元，不
    可能以139000元買得到這批貨。」等語（見本院卷三第170
    至172 頁）；證人李承學於本院審理時具結證稱：「（問：
    犯罪事實二(五)、(六)之傳真訂單，是否見過？）這是葉庚南他
    們傳真過來的。當初他們用一個家具行的名義跟我們訂貨，
    我就簽章傳真到『漢將』，叫『漢將』直接送貨到五股，因
    為那時後電視有報五股那邊有家具行發生火災要重建，所以
    我們就不疑有他，所以叫『漢將』出貨到那裡，『漢將』公
    司的司機將貨物運送到五股那裡，送給宏展家具行，我並沒
    有過去看，因為送到的時候已經是中午了，原來我打算明天
    去施工，結果隔天我跟我的工人去看貨物，準備要施工，但
    貨物就不見，找不到了。因為他有開票給我，等到退票，我
    去家具行找，他們已經人去樓空了。第一次叫貨隔天，我去
    現場我打電話問他，他說他已經把貨物搬到他的工廠，我信
    以為真，就沒有再問他。（問：兩張傳真單，你如何計算貨
    款？）我們先依照長度計算，總共2 張傳真單加起來1 百多
    萬元，我們當時是以每尺47元【含磨損】的單價，賣給宏展
    家具行，另傳真單上的每尺41元【燁輝、含運輸】是我寫的
    ，這是我向『漢將』買的價錢，因為我是以現金向『漢將』
    買的，所以有價差，單價是約每尺44、45元左右，我才能殺
    到41元，其中還含運輸費用，約1 塊錢是運輸成本。（問：
    宏展家具行開給你的票款，金額是否與貨款吻合？）第一張
    票538000元有比貨款多壹點，是預備要叫第二次貨，兩張票
    加起來還是比貨款多幾千元。（問：對『漢將』公司的收款
    單，有何意見？【提示並告以要旨】）這是我實際付給漢將
    公司的錢，我是開現金票，所有付款資料都有紀錄，漢將公
    司在中部有設營業點，他們會派人來收現金票，等收到款項
    ，三天內就會出貨。（問：你曾經在偵查中說過金額是51
    5000多元及455300元，比收款單還少，有何意見？）我現在
    更正，漢將開給我的請款單，543137、479358，我先扣除5%
    ，最後餘款百元以下都免掉，實際付給漢將的錢是515000、
    455300元，大約一尺41元。（問：葉庚南拿去賣給陳阿溪金
    額為376000元及320000元，你認為這是否合理？）市價絕對
    買不到，我的現金價都要97萬多，他才買69萬多元。（問：
    漢將公司出品的鋼材是否會標示？【提示並告以要旨】）『
    漢將』會照東、南、西、北，牆壁會標示，一般屋頂就不會
    再標示，各自一疊一疊的，漢將公司是在最上層貼膠布用奇
    異筆寫東、南、西、北、尺寸多少，這樣的標示。（問：你
    向漢將公司叫的貨物尺寸是否像餘材？）不可能，這個一看
    就知道是新的，而且長度夠，一般餘材是說一尺以下，一尺
    以上還可以利用，(五)的部分我的屋頂每疊152 片，光屋頂部
    分就有304 片，這樣可以蓋400 多坪的廠房，(六)的部分我的
    屋頂就有202 片，以我的經驗這大約可以蓋400 多坪的廠房
    ，這是很大量的材料，不可能是餘材，一般住家都只有2 、
    30坪而已。（問：你的經驗，有人來兜售一尺30元、20元的
    建材，你是否會買？）如果是我，我就會問他，材料哪裡來
    ，有沒有發票。而且賣的人是我們的下游，他哪有那麼大量
    的貨，上游有可能是賣瑕疵品，會以市價6 、7 折來賣，那
    種物品用肉眼就可以看得出來，我的這批貨物都是新的，沒
    有這個問題。（問：你們這個行業是否常常都會訂錯尺寸？
    ）少之又少，不可能訂錯，我們是照訂貨的尺寸去出貨，如
    果訂錯是消費者負責；我們要照樣要收錢，我們不可能吃下
    貨物，自己去處理，除非是我們出錯貨，我們才會自行負責
    ，我從事這個行業20年以來，我出錯貨的情形不超過5 次，
    頂多是多1 片或少1 片，不會整批貨物都錯，像這種情形，
    動輒上百萬的情形，如果屢屢出錯可能公司都要倒閉。（問
    ：除了金額上的差異，以你們從事建材的專業，還有何證據
    可以判斷陳阿溪是收受贓物？）本案的貨車司機，從五股載
    到伸港，後來跟同業聊起來，發現同一天把同樣的貨物從台
    南載五股，怎麼又從五股載到彰化，後來我有問司機貨物在
    哪裡，司機帶我去看，才知道是陳阿溪的廠房。後來我有問
    陳阿溪的女婿，他女婿說是陳阿溪買的，陳阿溪說是跟『阿
    志』買的，這種東西在同業很少有人這樣賣，因為這種東西
    的尺寸都要訂作，每個廠房都不一樣，隨叫隨有根本不需要
    庫存，萬一不合尺寸還要再次裁減，工錢都比材料貴，買這
    樣的東西來庫存，是多此一舉，而且庫存也會氧化。」等語
    （見本院卷三第415 頁反面至第417 頁）；證人莊和財於本
    院審理時具結證稱：「（問：洪瑞瞬向你買貨的時候，是否
    提出這二張訂貨單？【提示訂貨單並告以要旨】）他是傳真
    過來的，他自稱『朱先生』，這二張都是。（問：第一張訂
    貨單上面的計算金額是否你所寫？）那是公司小姐幫我計算
    的，這是我要求小姐幫我計算，629928是我們公司算出來告
    訴朱先生，當時他們自稱是朱金星，當時的價格是每尺49元
    。（問：你每尺賣49元是否比較貴？）這種價格也是行情價
    ，如果是現金價可以扣3%到4%，如果是熟客就直接報現金價
    ，不必讓他殺價，當時談的條件是貨到付現，當時談的條件
    有點殺價，當時有談少幾千元，說要貨到付款，結果當天他
    說沒有帶現金，當天說要送貨到五股，當時貨物不是我送的
    ，只有其中有一部分是我公司做的，鋼板是委託台北的同業
    幫我做的，我請同業幫我送到五股給朱先生，我人沒有到台
    北五股；當時朱先生人在現場打電話給我，說他錢不夠，說
    20萬元在宏展家具行叫我過去領，剩餘的錢，他要過二天再
    給我，結果我過兩天去，他就開票給我。（問：是否可以解
    釋，第一頁訂貨單屋頂各72片、壁肚72片、第二頁101 片是
    指何意？）註明101 片才是我真正出貨的，72片的我並沒有
    出貨，我只是試算金額給他，我要等到第一張支票兌現才敢
    出第二批貨給他。出貨單上27.9、28.2、29.2尺寸鋼板確定
    有出貨，各出101 片，29.2應該是牆壁的左右，長度30點幾
    長短不一的就是底跟開門，27.9、28.2是屋頂，有些風水說
    二邊不要一樣長。（問：你們出貨的時候，會分別包嗎？）
    會，101 片分包成3 、4 疊，會標明屋頂用、牆面用。（問
    ：這樣總價多少錢？）俗稱0.6 的，實際上只有0.52mm，俗
    稱0.5 的實際上只有0.42mm，我算49、42元，是現金價，準
    備只讓他折讓尾數而已。（問：實際成本為何？）我當時的
    實際毛利大約在3 到4 元，所以0.6mm 實際的本錢大約就是
    46到45中間，0.5mm 實際本錢大約37到38元之間。（問：你
    作鋼鐵有無賣餘材？）一般來說沒有什麼餘材，所謂餘材就
    是裁減完後的尾料，有些長度不夠，也有可能是客人下單，
    我們生產者的疏失，或是顏色用錯或是厚度用錯，就算錯誤
    也不可能到幾百片，以我曾經發生的經驗，有4 、500 尺就
    很可怕了，這種餘材也不可能便宜賣，一般都會修整一下，
    也有可能賣出去，我沒有賣過餘材。我也不可能賤價賣過餘
    材，也沒有這種經驗。（問：你看這個訂單，你認為這個廠
    房有多大？）依我的經驗大約370 坪左右。這種算是中等以
    上規模的廠房。（問：有無可能下錯訂貨單，訂做了一個37
    0 坪的廠房？）我從開業到現在18年沒有發生過，除非施工
    師傅有很多錢，這樣的訂單要很仔細，不曾聽過有300 坪的
    廠房還叫錯貨。（問：你的鋼板會不會看起來像是餘材？）
    不可能，師傅看到比較舊的板子，就不跟你買就會退貨，我
    的鋼板是新鋼卷壓製成型的，看起來絕對不像餘材。（問：
    你這次被騙出貨的明細及損失金額是否如卷附現金帳所示？
    【提示並告以要旨】）現金帳所示均正確。（問：有無可能
    以37.7萬元買到你上開的貨物？）不可能用54折買到這樣的
    鋼材。我們的同業不可能以這樣的價錢出貨。」等語（見本
    院卷三第418 至419 頁）。
  (三)綜合上述三位證人所述，黃英仁所經營之義鎰建材行係從事
    五金及鋼構的配備零件轉賣，主要販售採光板、釘子、ST門
    、窗等物品，李承學所經營之翊勝工程行係以搭建鐵皮屋及
    販賣鋼材為主，莊和財所開立之莊鎮鋼板有限公司則係浪板
    之加工製造商（見本院卷三第170 頁反面、第414 頁反面、
    第418 頁），其等分別為提供搭建鐵皮屋所需建材、周邊配
    備之廠商，對該等產業上中下游之產業鏈，本具有一定之專
    業及認識，是就相關原物料之成本，經銷、販售之利潤，考
    量運費、人力，及現金交易之折讓種種因素，均為其等自身
    經營之利基所在，此部分之證述已非單純以被害人之立場所
    為之指述，實為以相關專業人士之地位所為之證述，自具有
    一定之公信度，堪以認定。而其等均證稱如附表一各編號所
    示之建材，縱憑藉被告所經營盈勝浪板企業社之規模、市場
    佔有率及競爭力，其有可能以現金價大量向上游製造商或大
    型盤商以較低之成本進貨，然絕不至於以分別各低於10萬元
    、14萬元、13萬5 千元、31萬餘元之金額，即各以原售價之
    58折、73折、7 折、54折之低價購入；何況，葉庚南、洪瑞
    瞬既非上游廠商，亦無成立公司、商號，並無固定之經營據
    點或貨源，被告復自承僅於十幾年前與葉庚南做過生意，期
    間甚少有往來，與洪瑞瞬又係經由葉庚南之介紹，認識不過
    年餘等情（見本院卷一第47頁、本院卷三第430 頁反面、第
    431 頁反面），何獨對葉庚南、洪瑞瞬向其兜售之產品有如
    此之信心？遑論分別與其等均以現金交易，一手交錢、一手
    交貨，購買價值高達數十萬元，然卻係來源不明，沒有發票
    、出廠證明，亦無任何產品保障之建材？參以，如附表一所
    示之貨物均係遭葉庚南、洪瑞瞬詐騙後，未經拆封、分裝，
    遂即於當日交由不知情之貨運業者運抵被告位於彰化縣線西
    鄉○○村○○路○段119 巷150 號盈勝浪板企業社的營業場
    所（倉庫、辦公室）等情，業據葉庚南、張詠翔、洪瑞瞬供
    陳明確（見本院卷二第220 頁反面、第221 頁反面、第222
    頁反面、第223 頁），被告亦供稱：「葉庚南貨物來的時候
    ，他把出貨單拿給我，我還要照單與貨物清點，依此估價，
    才可以決定金額。」等語（見本院卷三第431 頁反面），則
    被告對於系爭建材，乃黃英仁、李承學等中盤經銷商向上游
    廠商訂購，而由各該廠商直接出貨，及逕由莊和財之莊鎮鋼
    板有限公司出貨之產品，外觀均包裝完整，分門別類、排列
    有序、整齊綑綁，在在顯示非屬施工現場經裁剪、切割，或
    因尺寸不合、無法安裝，而拆卸之零散建材或施工後剩餘之
    餘材乙節，以被告經營建材生意二、三十年，其經驗之豐富
    ，對於建材品質、尺寸規格之熟悉，其就系爭建材均屬新品
    之事實，本即能一望即知，如何能謂附表一編號四所示之建
    材，是洪瑞瞬所述之有一個家具行被火燒掉要重蓋，房子蓋
    好了，所剩下的材料云云？被告於本院言詞辯論前另辯稱：
    洪瑞瞬係賣給伊尺寸、顏色不合的新的建材云云，顯係臨訟
    卸責之詞，委無足採。
  (四)至附表一編號一至三部分，被告於97年12月23日警詢中稱：
    「(一)在96年12月22日下午3 時許，葉庚南來我公司，向我聲
    稱在臺北縣五股鄉（已變更為新北市五股區，下同）有鋼構
    工廠工地，有一大批氣密窗、白鐵專利門及烤漆浪板等物，
    因為工地施工尺寸不合要運回賣我，所以在96年12月25日下
    午6 時許，張克榮帶同不詳貨車載一批之氣密窗130 個、白
    鐵專利門14個等貨物至我所經營之盈勝浪板企業社倉庫給我
    ，由我本人收貨，隨即當日晚上葉庚南即來向我收取貨款13
    9000元。(二)在97年1 月27日撥打我的行動電話給我，稱他要
    將臺北縣五股鄉家具工廠工地尺寸不合之烤漆浪板載來賣我
    ，結果隔日97年1 月28日下午6 時許，葉庚南僱用拖板車將
    一批烤漆浪板（約有12.5噸），由張克榮押車載至我公司給
    我收貨，下完貨後葉庚南即來向我收貨款376000元。(三)在97
    年2 月1 日葉庚南撥打我的行動電話給我，亦稱他要再將臺
    北縣五股鄉家具工廠工地尺寸不合之烤漆浪板載來賣我，隔
    日97年2 月2 日葉庚南僱用拖板車將一批烤漆浪板（約有10
    .6噸），由張克榮押車載至我公司給我收貨，當晚下完貨後
    葉庚南即來向我收貨款32萬元。」等語；並於同日之筆錄陳
    稱：「葉庚南向我聲稱這些是臺北縣五股火災重蓋工地尺寸
    不合之材料。」等語（見97年度偵字第9482號卷一第74頁及
    反面），則臺北縣五股鄉到底有多少火災工地要重建？葉庚
    南一人先後就包辦三個工地，然後均全部訂錯施工建材之尺
    寸、顏色？致令完全不堪用，實令人匪夷所思；尚且，貨物
    尚未送達工地，猶能事先與被告聯絡，先行預售訂錯之建材
    ？倘葉庚南確實訂錯建材，復於廠商送貨前即已知悉錯誤所
    在，何以從未與上開證人等商量取消訂單、暫停出貨？或以
    扣除手續費，或另覓其他減少彼此損失之方法？乃竟完全捨
    此不為，而以較諸上開證人所述之成本價，差額約近40萬元
    之數，轉售予被告？此即意味葉庚南短短數日即因訂貨之誤
    失，而負擔近40萬元之損失，以被告在此建材業多年累積之
    豐富經驗，對此差額之存在豈有不知之理？否則又何需屢屢
    於本院坦承確有貪圖小利之情，果如此，則被告何以毫無懷
    疑，即慨然以現金支付連續購買三批葉庚南訂錯之建材？何
    況，97年1 月27日與97年2 月1 日僅相隔數日，葉庚南既非
    大型承包商，亦非材料商，如何能承受一而再再而三的發生
    錯誤？則以如此不負責任、毫無敬業精神之態度，豈非早已
    關門大吉？而此等非比尋常，密集的下單錯誤，猶能於翌日
    立即尋覓能以現金吃下全部貨物之買家，俾於當日收貨，當
    日即能全部轉售牟利之模式，顯非常態，而欲建立起如此迅
    速之銷贓管道，若非長期合作，而具有一定程度之信任，何
    以致之？本院固無積極證據足認被告與葉庚南、洪瑞瞬等人
    共犯詐欺罪行，然稽之證人黃英仁等三人均一致陳稱從事建
    材生意一、二十年來，整批貨物均出錯之情形，實屬絕無僅
    有；尚且，如附表一各編號之建材數量，均足以搭建數百坪
    之大型廠房等情，已見前述，何獨被告絲毫未曾有所懷疑？
    遑論全部集中於臺北縣五股鄉一地？且前來兜售建材者，又
    係下游廠商之下游使用者？甚至，洪瑞瞬根本沒有搭建鐵皮
    屋之經驗，被告既從未與洪瑞瞬做過生意，而僅知悉洪瑞瞬
    與葉庚南合夥開小吃部乙節（見本院卷三第431 頁反面），
    竟能如此相信洪瑞瞬所述之內容，而與葉庚南均如出一轍，
    係臺北縣五股鄉火災工地，蓋好後所剩下的材料？凡此，均
    殊與情理有違，被告所辯要無可採。
  (五)綜上所述，被告雖辯稱相信葉庚南、洪瑞瞬等所販售之物品
    來源，毋寧謂被告於點收驗貨時，親眼目睹貨物之品質，明
    知系爭建材全數由特定之廠商所出貨，全部均為具有一定品
    質之新貨，始願意購入，而此適足證明，被告確係明知系爭
    建材為葉庚南、洪瑞瞬等施用詐術所騙得之物，而猶故買之
    ；此外，復有如附表二所示之證據資料在卷可證。從而，本
    件事證明確，被告犯行洵堪認定。
三、按贓物罪係對於他人財產犯罪所得之物，為故買、收受、牙
    保、搬運、寄藏之行為；而所謂故買贓物係以行為人明知為
    贓物而有償取得贓物之所有權始克成立（最高法院97年度臺
    上字第3867號判決意旨參照）。本件被告明知如附表一各編
    號之建材均係葉庚南、洪瑞瞬等人詐騙所得之物，而猶以顯
    低於市場行情之價格，明知而故買，是核其所為，各係犯刑
    法第349 條第2 項之故買贓物罪。又本罪係明知而故買，自
    僅限於直接故意始足當之，公訴意旨認被告係基於未必故意
    而犯之，容有未恰。所犯上開各罪，犯意各別，應予分論併
    罰。爰審酌被告為圖小利，竟明知為贓物，猶以顯不相當之
    價格購入，法治觀念實屬淡薄，犯後未能幡然悔悟，勇於面
    對過錯，難認已有悔意，本非不得予以嚴懲；惟斟酌被告業
    與被害人黃英仁（義鎰建材行）、李承學（翊勝工程行）、
    莊和財（莊鎮鋼板有限公司）均達成和解，並當場給付賠償
    ，均有和解契約書及刑事陳報狀在卷為憑，復未曾參與詐欺
    取財之犯行，對社會之為害較為輕微等一切情狀，分別量處
    如附表一所示之刑，並定其應執行之刑及諭知易科罰金之折
    算標準。又司法院大法官會議釋字第662 號解釋（98年6 月
    19日）：「中華民國94年2 月2 日修正公布之現行刑法第41
    條第2 項，關於數罪併罰，數宣告刑均得易科罰金，而定應
    執行刑之刑逾6 個月者，排除適用同條第1 項得易科罰金之
    規定部分，與憲法第23條規定有違，並與本院釋字第366 號
    解釋意旨不符，應自本解釋公布之日起失其效力。」，其後
    ，刑法第41條8 項於98年12月30日公布，99年1 月1 日生效
    施行，修正為：「第1 項至第4 項及第7 項之規定，於數罪
    併罰之數罪均得易科罰金或易服社會勞動，其應執行之刑逾
    6 月者，亦適用之。」，足見，修正後之刑法第41條第8 項
    僅係將上開大法官釋字第662 號解釋之內容予以明文化，而
    修正前刑法第41條第2 項之規定既經上開大法官解釋，而「
    失其效力」，故本件被告行為時雖在舊法，仍應逕行適用裁
    判時之新法，而毋庸為新舊法之比較；另刑法第41條雖分別
    於98年1 月21日（98年9 月1 日施行）、98年12月30日（99
    年1 月1 日施行）迭有修正，然關於得以易科罰金之要件及
    其折算標準，均未有所異動，是此部分亦不生比較新舊法之
    問題，附此敘明。末按，被告前未曾因故意犯罪受有期徒刑
    以上刑之宣告，有臺灣高等法院被告前案紀錄表、臺灣彰化
    地方法院檢察署刑案資料查註紀錄表在卷可憑，素行尚稱良
    好，其於本院審理期間，尚知與被害人達成和解，堪認已盡
    力填補被害人所受之損害，其因一時短於思慮、誤觸刑典，
    經此偵審教訓，當知所警惕，信無再犯之虞，本院認上開所
    宣告之刑，以暫不執行為適當，併予宣告緩刑3 年，以啟自
    新，並觀後效。
據上論斷，應依刑事訴訟法第299 條第1 項前段，刑法第349 條
第2 項、第41條第1 項前段、第8 項、第51條第5 款、第74條第
1 項第1 款，刑法施行法第1 條之1 第1 項、第2 項前段，判決
如主文。
中    華    民    國  100     年    3     月    25    日
                  刑事第七庭  審判長法  官  葉明松
                                    法  官  黃玉齡
                                    法  官  戰諭威
以上正本證明與原本無異。
如不服本判決應於收受判決後10日內向本院提出上訴書狀，並應
敘述具體理由。其未敘述上訴理由者，應於上訴期間屆滿後20日
內向本院補提理由書( 均須按他造當事人之人數附繕本) 「切勿
逕送上級法院」。
中    華    民    國  100     年    3     月    25    日
                                    書記官  黃當易
附錄本判決論罪之法條：
中華民國刑法第349條：
收受贓物者，處3 年以下有期徒刑、拘役或5 百元以下罰金。
搬運、寄藏、故買贓物或為牙保者，處5 年以下有期徒刑、拘役
或科或併科1 千元以下罰金。
因贓物變得之財物，以贓物論。
附表一：
┌─┬─────┬─────┬─────┬────────┬───────┐
│編│被害人    │時間、地點│買受金額  │故買之贓物      │主文          │
│號│          │          │          │                │              │
├─┼─────┼─────┼─────┼────────┼───────┤
│一│義鎰建材行│96年12月25│139,000元 │氣密鋁門窗130 組│陳阿溪故買贓物│
│  │、羅素貞（│日、彰化縣│          │、ST門15組（追加│，處有期徒刑肆│
│  │追加起訴書│線西鄉寓埔│          │起訴書贅載建材部│月，如易科罰金│
│  │誤繕為義鎰│村中央路三│          │分）等建材（價值│，以新臺幣壹仟│
│  │建材有限公│段119 巷15│          │23萬餘元）      │元折算壹日。  │
│  │司）      │0 號      │          │                │              │
├─┼─────┼─────┼─────┼────────┼───────┤
│二│翊勝工程行│97年1 月28│376,000元 │烤漆浪板12801.4 │陳阿溪故買贓物│
│  │、李承學  │日、彰化縣│          │尺（追加起訴書誤│，處有期徒刑伍│
│  │          │線西鄉寓埔│          │載為烤漆浪板12.5│月，如易科罰金│
│  │          │村中央路三│          │噸）等建材（價值│，以新臺幣壹仟│
│  │          │段119 巷15│          │515,000 元）    │元折算壹日。  │
│  │          │0 號      │          │                │              │
├─┼─────┼─────┼─────┼────────┼───────┤
│三│翊勝工程行│97年2 月2 │320,000元 │烤漆浪板10867.6 │陳阿溪故買贓物│
│  │、李承學  │日、彰化縣│          │尺等建材（價值  │，處有期徒刑伍│
│  │          │線西鄉寓埔│          │455,300 元）    │月，如易科罰金│
│  │          │村中央路三│          │                │，以新臺幣壹仟│
│  │          │段119 巷15│          │                │元折算壹日。  │
│  │          │0 號      │          │                │              │
├─┼─────┼─────┼─────┼────────┼───────┤
│四│莊鎮鋼板有│97年3 月10│377,000元 │烤漆浪板13146.1 │陳阿溪故買贓物│
│  │限公司、莊│日、彰化縣│          │尺及不鏽鋼水槽材│，處有期徒刑陸│
│  │和財      │線西鄉寓埔│          │料一批等建材（價│月，如易科罰金│
│  │          │村中央路三│          │值689,599 元）  │，以新臺幣壹仟│
│  │          │段119 巷15│          │                │元折算壹日。  │
│  │          │0 號      │          │                │              │
└─┴─────┴─────┴─────┴────────┴───────┘
附表二：證據資料明細
┌─┬───┬─────┬────────────────────────┐
│編│被害人│證明之犯罪│證據資料明細                                    │
│號│      │事實      │                                                │
├─┼───┼─────┼────────────────────────┤
│一│義鎰建│附表一編號│(1)華南商業銀行南三重分行支票號碼XC0000000 號、發│
│  │材行、│一之犯罪事│  票人為暐晟國際有限公司陳膺仁、發票日為97年3 月│
│  │羅素貞│實        │  15日、面額250000元之支票及退票理由單影本（彰警│
│  │      │          │  刑偵一字第0970034090號警卷第19頁、98年度第598 │
│  │      │          │  號本院卷（下稱本院卷）卷一第277頁）。         │
│  │      │          │(2)義鎰建材有限公司96年12月25日發貨單（97年度偵字│
│  │      │          │  第6027號（下稱偵卷一）第15頁）。              │
│  │      │          │(3)華南商業銀行南三重分行99年1 月25日函及其附件（│
│  │      │          │  本院卷卷一第274 至277 頁）。                  │
├─┼───┼─────┼────────────────────────┤
│二│翊勝工│附表一編號│(1)台中商業銀行四民分行支票號碼SMA0000000號、發票│
│  │程行、│二之犯罪事│  人為統冠食品股份有限公司陳清課、發票日為97年3 │
│  │李承學│實        │  月25日、面額538000元之支票及退票理由單影本（鹿│
│  │      │          │  警分偵字第0980006317號（下稱警卷一）第86頁）。│
│  │      │          │(2)漢將實業有限公司97年1 月份收款對帳單（97年度  │
│  │      │          │  8452號偵卷（下稱偵卷二）卷一第286 頁）。      │
│  │      │          │(3)傳真訂貨單影本（鹿警分偵字第0970013474號警卷（│
│  │      │          │  下稱警卷二）第274 頁）。                      │
│  │      │          │(4)台中商業銀行四民分行98年8 月19日函及其附件（本│
│  │      │          │  院卷卷一第88至89頁）。                        │
├─┼───┼─────┼────────────────────────┤
│三│翊勝工│附表一編號│(1)國泰世華商業銀行水湳分行支票號碼AC0000000 號、│
│  │程行、│三之犯罪事│  發票人為統冠食品股份有限公司陳清課、發票日為97│
│  │李承學│實        │  年3 月25日、面額623000元之支票及退票理由單影本│
│  │      │          │  （警卷一第87頁）。                            │
│  │      │          │(2)漢將實業有限公司97年1 月份收款對帳單（偵卷二卷│
│  │      │          │  一第286 頁）。                                │
│  │      │          │(3)傳真訂貨單影本（警卷二第275頁）。             │
│  │      │          │(4)國泰世華商業銀行股份有限公司水湳分公司98年8 月│
│  │      │          │  18日函及其附件（本院卷卷一第90至97頁）。      │
├─┼───┼─────┼────────────────────────┤
│四│莊鎮鋼│附表一編號│(1)合作金庫二重分行支票號碼UU0000000 號、發票人為│
│  │板有限│四之犯罪事│  朱紫伶、發票日為97年4 月10日、面額490000元之支│
│  │公司、│實        │  票及退票理由單影本（警卷一第95頁）。          │
│  │莊和財│          │(2)購物傳真訂貨單影本（偵卷一第31、36頁）。      │
│  │      │          │(3)莊鎮鋼板有限公司97年3 月8 日出貨單（偵卷一第37│
│  │      │          │  頁）。                                        │
│  │      │          │(4)莊鎮鋼板有限公司97年3 月10日現金帳（偵卷一第4 │
│  │      │          │  頁反面）。                                    │
│  │      │          │(5)莊鎮鋼板有限公司97年3 月份請款單（鹿警分偵字第│
│  │      │          │   0000000000號警卷第459 頁）。                 │
│  │      │          │(6)合作金庫商業銀行二重分行99年8 月17日函及其附件│
│  │      │          │  （本院卷卷二第194 至198 頁）                  │
└─┴───┴─────┴────────────────────────┘